【裁判字號】    97,毒抗,59
【裁判日期】    970229
【裁判案由】    聲請強制戒治
【裁判全文】
臺灣高等法院臺南分院刑事裁定          97年度毒抗字第59號
抗  告  人
即  被  告  甲○○
上列抗告人因違反毒品危害防制條例案件，不服臺灣臺南地方法
院97年度毒聲字第4號，民國97年1月24日裁定（聲請案號：臺灣
臺南地方法院檢察署97年度毒偵字第2467號、97年度聲戒字第4
號），提起抗告，本院裁定如下：
    主  文
抗告駁回。
    理  由
一、抗告意旨略以：
(一)、抗告人於觀察勒戒前因另案同院96年度訴字第1404號違反毒
    品危害防制條例案件，已羈押逾5個多月，且抗告人所涉係
    依同條例第4條第1項之罪，於觀察勒戒後法院必定依刑事訴
    訟法第101條第1項第3款之規定羈押抗告人，而抗告人於羈
    押期間亦絕無可能有吸食毒品之機會，況抗告人於觀察勒戒
    期間亦無因吸食毒品所致之身體上任何不適，也無心癮性與
    成癮性，可請鈞院向台南看守所函查。
(二)、抗告人另案所犯之罪為上開條例第4條第1項之罪，原依刑事
    訴訟法之規定，被告應享有訴訟上防禦權，況被告所涉犯為
    刑事訴訟法第101條第1項第3款規定之重罪，而強制戒治之
    人每星期只能通信及會面一次，且只限三親等，如此抗告人
    即無法為自身官司與外界、律師保持通暢之聯繫，抗告人為
    維護自身權益，故提本件抗告。
(三)、抗告人係為家中獨子，父親已逝，僅剩年老母親，家中一切
    開支皆須由抗告人負擔，且戒治期間須每月繳交新台幣（下
    同）3300元，家母實無多餘經濟能力代為繳交。另抗告人尚
    須因另案再行羈押至判決確定，如判有罪確定後，須再繼續
    執行徒刑，益見不可能吸食毒品，更遑論有成癮之傾向。
(四)、毒品危害防制條例係為維持國民身心健康，而規定觀察、勒
    戒、強制戒治其意旨在於幫助戒除成癮性，而非為剝奪人身
    自由，綜上所述，懇請撤銷原裁定，發回原裁定法院重新審
    理，撤銷強制戒治處分云云。
二、原裁定以：被告甲○○因涉嫌施用毒品，經裁定送觀察勒戒
    後，認有繼續施用毒品之傾向，並有臺灣臺南看守所附設勒
    戒所96年12月26日南所衛字第0960007818號函送之「有無繼
    續施用毒品傾向證明書」附卷可憑，裁定令被告入戒治處所
    強制戒治，其期間為六個月以上，至無繼續強制戒治之必要
    為止，但最長不得逾一年之處分等語。
三、按施用毒品者，於裁定送觀察、勒戒後，有繼續施用毒品之
    傾向者，由法院裁定令入戒治處所施以強制戒治，其期間為
    1年。依前項規定為觀察、勒戒或強制戒治執行完畢釋放後
    ，五年後再犯前第10條之罪者，適用本條前2項之規定。依
    第20條第2項強制戒治期滿，應即釋放，由檢察官為不起訴
    之處分。毒品危害防制條例第20條第2、3項、第23條第1項
    分別定有明文。
四、經查：
(一)、抗告人前初犯施用毒品，經觀察勒戒後，因無繼續施用毒品
    傾向，於91年5月9日執行完畢釋放，並由臺灣臺南地方法院
    檢察署檢察官於91年5月9日以90年度毒偵字第2496號為不起
    訴處分確定，有不起訴處分書、矯正簡表各一分附卷可憑，
    此後迄至本案施用毒品為止，其間未再為查獲施用毒品案件
    ，有被告刑案資料查註紀錄表一份在卷可查。抗告人初犯經
    觀察勒戒執行完畢釋放後，5年再犯本案，仍屬「初犯」，
    合先敘明。
(二)、抗告人固稱現因另案羈押中，無施用毒品之機會，自無繼續
    施用毒品之傾向云云。惟查，依臺灣臺南看守所附設勒戒處
    所96年12月26日南所衛字第0960007818號函檢附之「有無繼
    續施用毒品傾向評估標準紀錄表」，其中有關臨床徵候一欄
    紀錄記載：「有戒斷症狀、有多重藥物使用、有注射使用、
    使用期間超過一年」等情，而認被告有繼續施用毒品傾向。
    而查，臺灣臺南看守所檢附之「有無繼續施用毒品傾向評估
    標準紀錄表」，乃依人格特質、臨床徵候、環境相關因素等
    為科學化評量基準，是可認確認該紀錄表之客觀性，從而被
    告稱無心癮性及成癮性云云，為無可信。
(三)、至抗告人稱其已因另案羈押中，絕無機會接觸毒品甚或施用
    毒品，故無再施以強制戒治之必要云云。惟查，強制戒治為
    保安處分，況如前所述，抗告人係初犯經觀察勒戒執行完畢
    釋放後，5年再犯本案，仍屬「初犯」，依上開條文規定於
    強制戒治期滿後，由檢察官為不起訴之處分，此核屬對被告
    有利之處分，抗告人認強制戒治限制通訊、需繳交強制戒治
    費用及剝奪人身自由等情，乃屬對抗告人更為不利之處分，
    即有誤會，併此說明。
(四)、依上，抗告人以其已因另案羈押中，無再施用毒品之可能，
    且強制戒治處分限制通訊，剝奪抗告人另案訴訟防禦權，此
    外還要繳交強制戒治費用，徒增抗告人家庭負擔云云，自屬
    無據。從而原審裁定抗告人令入戒治處所施以強制戒治六個
    月以上，至無繼續強制戒治之必要為止，並無不當，抗告為
    無理由，應予駁回。
五、據上論斷，應依刑事訴訟法第412條，裁定如主文。
中    華    民    國    97    年    2     月    29    日
                  刑事第三庭    審判長法  官    陳義仲
                                      法  官    蘇清水
                                      法  官    宋明蒼
以上正本證明與原本無異。
不得再抗告。
                                      書記官    翁心欣
中    華    民    國    97    年    2     月    29    日


司法院資訊處製作；財團法人民間司法改革基金會備份。
